臺灣高等法院臺南分院刑事判決　　　　　　九十一年度上易字第三九六號　　Ｇ
　　　上　訴　人
　　　即　被　告　甲　○　○
　　　上　訴　人
　　　即　被　告　乙　○　○
　　　選任辯護人　柳　聰　賢
右上訴人因毀損案件，不服臺灣台南地方法院九十年度易字第二○四○號中華民國九
十一年一月二十四日第一審判決（起訴案號：臺灣台南方法院檢察署九十年度偵字第
五五六四號），提起上訴，本院判決如左：
      主      文
原判決撤銷。
甲○○、乙○○均無罪。
      事      實
一、公訴意旨以：乙○○前因傷害致死案件，經臺灣高雄地方法院判處有期徒刑四年
    確定，並於民國（下同）八十五年十一月二十六日執行完畢，猶不知警惕，緣甲○○、乙○○二人與戊○○係同母異父之兄弟，係家庭暴力防治法第三條第四款
    所稱之家庭成員，渠二人平日為戊○○父親生前之遺產即迭生爭執。嗣八十九年
    十一月二十五日十八時二十分許，甲○○、乙○○又為金錢之問題，與姓名年籍
    均不詳之數名成年男子間，共同基於恐嚇之犯意，駕駛三輛車前往戊○○位於台
    南縣佳里鎮○○路五八巷十六號之住處，由該數名男子將戊○○家團團圍住，甲○○、乙○○則下車在戊○○住處前叫罵「帶這些人來是要認你們全家，不論你
    們搬到哪裡去，都要殺死你們全家」、「你是不見棺材，不流血」等語，令戊○○心生畏懼。嗣戊○○按下警鈴後，甲○○、乙○○因心有未甘，遂與該數名男
    子共同基於損壞之犯意，由乙○○以腳踹踢戊○○住處右側之鋁門，欲令戊○○
    心生恐懼，致該鋁門因而受有損壞，足生損害於戊○○，認被告等涉犯恐嚇、毀
    損罪嫌等語。
      理      由
一、訊據被告甲○○、乙○○對於在右揭時間前往告訴人戊○○住處之事實固予坦承
    ，惟矢口否認有何恐嚇或損壞鋁門之犯行，均辯稱：「是母親因身體不好，想念
    大兒子，要我們去看他，那天我們去找他，說母親想看他，我們沒有踢他的門，
    我們是有互罵，他的妻子、兒子都在場，也罵我們」等語。
二、查：公訴人認被告等犯上開罪嫌，無非以告訴人戊○○、告訴人之妻子丁○○○
    、兒子丙○○於警訊及偵查中指訴為據。
三、惟按「告訴人之指訴，係以使被告判罪處刑為目的，故多作不利於被告之陳述，
    自不得以其指訴為被告犯罪之唯一證據。」（八十四年度台上字第五三六八號判
    決），「認定犯罪事實所憑之證據，雖不以直接證據為限，間接證據亦包括在內
    ，但無論其為直接或間接證據，其為訴訟上之證明，必須達於一般人均可得確信
    其為真實之程度，而無合理之懷疑存在時，始得據為被告有罪之認定，倘若犯罪
    事實之證明尚未達此一程度，仍有合理之懷疑存在，審理事實之法院即應盡職權
    調查證據，澄清此項合理之懷疑，使之達於可得確信之程度，方為適法，否則仍
    不能遽為被告有罪之判斷。」（最高法院八十九年台上字第八八七號判決參照）
    。
四、恐嚇部分：查戊○○於警訊稱：「是甲○○、乙○○恐嚇我，要殺我全家，並帶
    一群不認識的年輕人約十人，乘三輛車到我家，叫夥同的年輕人認識我們全家人
    。」「我和他們是同母異父兄弟，他們稱要作生意，要借五百萬元，我不從才恐
    嚇我。」於偵查中則稱：「當晚被告二人和另一名男子到我家，要我和他們談，
    問我是否沒看到棺材，沒見血不跟他們講，講完就踢我家的門，是乙○○踢的，
    當時只有我看到，我很害怕，就報警。」 (見偵卷第二三頁），告訴人又於原審
    稱：「當天晚上我看電視時，有一輛計程車開得很猛，停在我家前面，還有其他
    二、三輛計程車停在遠處，對方下來十幾人，出口罵三字經，並說我們來就是要
    認人，認你們全家人，不論我們躲到哪裡，都要殺死我們，被告二人也在場，及
    被告妹婿也在場，被告二人要求我分父親的遺產（與被告二人不同父親），並要
    求負擔扶養母親費用三分之一，一千萬元，並恐嚇我不見棺材，意思是要殺我，
    後來又把我的門踢壞，我很害怕，被告二人以前沒來過。但之前成（曾）向我借
    伍佰萬，我沒有答應，他們就找人潑油漆，打電話騷擾我。」「（問：為何知道
    是被告二人所做？）答：一定是他們。」同日庭訊又稱：「（問：當天幾人去你
    家？）答：有十幾個人，被告二人與其妹婿搭計程車停在我家附近，他們三人有
    下車，其他人停在外面巷子沒有下車，乙○○踢我的門，鄰居有人聽看到，警察
    來時，被告已走了。再陳報鄰居作證。」等語(見原審卷第二八頁)，則戊○○對
    幾人到他家？那十幾人有無下車？前後所供不一致，再查告訴人於本院九十一年
    六月二十五日調查時稱：「（問：八十九年十一月二十五日十八時二十分，被告
    他們去那裡作何事？）答：他是開計程車來衝進來，還有一群人來，他們那一輛
    車子有三個人，衝到我家的廚房，下車就罵，他說他帶這一些人來是要認我們的
    ，說我們佔用祖產三十年不還，是不是不見棺材不和他們談，而他們說要將我們
    殺死，他們才要去死，當時我有報案警鈴響，他們抓狂，乙○○將我們的廚房的
    門踹壞，就開車子走。」證人丁○○○稱：「當時我是在做飯，被告他們開一輛
    黃色的車子衝進我家的院子，我將門關住，我從廚房窗看出，我一看有三人，有
    二人是被告另一人我不知道，但從旁得知是他們的妹婿，他們下車罵我們，並說
    要砍死我們一家人，他是說我們佔用他們的祖先三十年的遺產，我是向他說有事
    到警訊時才說，而他說我們是不是不看見棺材是不說嗎，我在裡面我不敢出去，
    我們按警鈴，他們又說我們有報案，而甲○○將我們的門，踹一下，然後他說他
    們還會來，就將車子開走了。」證人告訴人之子丙○○稱：「那時大約下午六時
    多，我和我父親在飯廳要吃飯，當時我看到我母親很慌張，將門關住，當時我母
    親是在廚房中，是他先發現的，而我從小窗看出去，有一輛計程車進來，有三個
    人下來，有二人是被告，還有一人我不知道。他們下來就在我們家窗前，罵一些
    髒話「幹你祖母的」，還有說我今天帶一群人來，是要認我們的，除他們三人外
    ，還有一群人，而被告他們還有說要將我們家人一個個殺死。」則丁○○○、丙○○關於幾人來恐嚇及恐嚇之言詞所供互異，證人丁○○○於偵查中證稱：他們
    剛來時對我們大聲講：「是否要見血，見棺材才要認他們？」 (見偵卷第二五頁
    ），綜上證言，應認當晚係被告二人去找告訴人，並未帶十幾人同去，再參以被
    告稱：「是母親因身體不好，想念大兒子，要我們去看他，那天我們去找他，說
    母親想看他，：：」，則證人丁○○○稱：「被告說「是否要見血，見棺材才要
    認他們？」之詞，較可採信，而該詞尚不構成恐嚇。其餘告訴人所稱：「要借五
    百萬元，才恐嚇我」、「要我負擔一千萬元恐嚇我不見棺材，意思是要殺我。
    」及證人丁○○○稱：「說要砍死我們一家人。」證人丙○○稱：「被告帶十幾
    人來說要認我們，把我們殺死。」等語，因所稱互為岐異，尚不足認定被告等即
    有渠所稱之恐嚇行為。
五、毀損部分：查告訴人房之門，係鋁門，外加紗門鋁條，紗門經告訴人稱已修復
    ，已不復見受損痕跡，而告訴人稱外門已整片更換，但勘驗時仍有紅漆斑點，有
    本院勘驗筆錄可憑，告訴人稱八十九年十月一日發現被潑油漆，是在本件之前，
    足見告訴人實未將鋁門更換，否則不會有紅漆痕跡，被告等復否認將門踢壞，證
    人丙○○於本院稱：「當時乙○○有一點抓狂，並踹一下我家的廚房門。」證人
    丁○○○於本院稱：「甲○○將我們的門，踹一下。」則依當時丁○○○已將鋁
    門關上之情況下，被告甲○○或乙○○應不可能將紗門踹壞成如告訴人提出照片
    即紗布半脫落之情況，此外復查無其他證據證明被告等確有毀損犯行，被告等犯
    罪應屬不能證明。
五、告訴人之指訴前後不一，且與證人丁○○○、丙○○之證詞多處齟齬，其指訴尚
    不足證明被告等確犯恐嚇及毀損罪，原審未察，遽予論罪，尚有未洽，且被告乙○○、甲○○住高雄，告訴人戊○○住佳里，從來沒有住在一起，此為戊○○所
    供承屬實（見本院九十一年四月九日筆錄），彼此間並非家庭成員關係，並無家
    庭暴力防治法第二條第二項之適用，原判決誤認為家庭暴力罪，亦有不當，被告
    上訴意旨，指摘原判決不當，為有理由，應由本院撤銷，另為無罪之諭知。
據上論結，應依刑事訴訟法第三百六十九條第一項前段、第三百六十四條、第三百零
一條第一項前段判決如主文。
本案經檢察官許仲瑩到庭執行職務。
中    華    民    國      九十一      年      八      月      十四      日
                                  臺灣高等法院臺南分院刑事第四庭
                                      審判長法官  楊    子    莊
                                            法官  宋    明    蒼
                                            法官  蔡    崇    義
右正本證明與原本無異。
不得上訴。
                                      法院書記官  王    全    龍
中    華    民    國      九十一      年      八      月      二十      日
